臺灣高雄地方法院刑事判決　　　　　　　95年度易字第1953號
公　訴　人　臺灣高雄地方法院檢察署檢察官
被　　　告　甲○○
選任辯護人　王仁聰律師
上列被告因恐嚇案件，經檢察官提起公訴（95年度調偵字第988
號），本院判決如下︰
    主  文
甲○○無罪。
    理  由
一、公訴意旨略以：被告甲○○與乙○○係鄰居，分別居住於高
    雄市小港區○○○○街53號及51號，2 家比鄰而居，並架設鐵
    欄杆為分隔線。緣乙○○之友丙○○於95年4 月19日下午5
    時某分許，至乙○○住處上址找乙○○時，在乙○○住處庭
    院抽煙，引乙○○質問「你怎麼一來就抽煙？」，2 人隨後
    聽到與被告同住之鄭玉如隔著鐵欄杆對2 人以台語辱罵「哭
    爸」。乙○○不悅之餘，旋即與鄭玉如對罵。適被告駕車返
    家，見鄭玉如與乙○○對罵，亦加入對罵之列，並舉起小孩
    騎乘之腳踏車作勢要丟向乙○○站立之處，並繼續與乙○○
    對罵約20分鐘許。詎被告憤怒未消，竟基於恐嚇之犯意，進
    入自宅內，持家用菜刀後步出住宅，隔著鐵欄杆對乙○○繼
    續辱罵，乙○○見狀說「啊！你拿菜刀是要殺我是不是？」
    等語，被告答以「是啊！」並作勢自其住宅車庫衝出繞至乙○○住處，致乙○○心生畏懼。被告因鄭玉如阻止而作罷。
    嗣乙○○報警查析上情。因認被告所為係犯刑法第305 條之
    恐嚇罪嫌。
二、按犯罪事實應依證據認定之，無證據不得認定其犯罪事實；
    不能證明被告犯罪者，應諭知無罪之判決，刑事訴訟法第15
    4 條第2 項、第301 條第1 項定有明文。次按認定不利於被
    告之事實，須依積極證據，苟積極證據不足為不利於被告事
    實之認定時，即應為有利於被告之認定，更不必有何有利之
    證據，最高法院30年上字第816 號著有判例。所謂「積極證
    據足以為不利被告事實之認定」，依據同院76年臺上字第49
    86號判例意旨，係指據為訴訟上證明之全盤證據資料，在客
    觀上已達於通常一般之人均不致於有所懷疑、而得確信被告
    確曾犯罪之程度；若未達到此一程度，而有合理之懷疑存在
    時，即無從為有罪之確信。
三、公訴人認被告涉犯刑法第305 條恐嚇罪嫌，無非係以證人即
    告訴人乙○○、證人丙○○之證言為其論罪依據。訊據被告
    堅詞否認有何恐嚇犯行，辯稱：當日伊返家見鄭玉如與告訴
    人發生口角爭執，曾上前勸架，但其2 人仍係爭吵不休，後
    伊見告訴人用水管向鄭玉如噴水，伊亦用家中水管噴向乙○○，並託妹妹報警處理，過程中並未恐嚇告訴人，亦未持刀
    表示欲殺害告訴人云云。經查：
  (一)告訴人認被告於兩人口角爭執中，曾手持菜刀表示欲對其殺
    害等情，固據其於本院審理中證稱：當日我和鄰居鄭玉如吵
    架，被告返家見狀後，沒有說甚麼話，就用三字經罵我，後
    他回到家裡再出來時，手上即高舉一把菜刀，我見狀即叫當
    時在我家作客之丙○○進入屋內照顧我小孩，並向被告詢問
    是否要殺我，他回答說「是」，我因為害怕，即進入屋內躲
    避，但被告仍在外一直叫囂，要我出來，並說要讓我死，後
    來被告妹夫「阿達仔」來敲我的門叫我出去，但我仍然不敢
    出去，後來有人報警，被告將菜刀拿到屋內，警察就叫我去
    做筆錄等語（見本院卷第33頁）；證人即告訴人友人丙○○
    於審理到庭證稱：我是告訴人家中常客，當天我至他家拜訪
    時，有看到告訴人與其鄰居吵架，被告返回住處時見狀，就
    對告訴人一直罵三字經，後來我看到被告拿一把菜刀走出來
    ，接著就聽到告訴人問被告「你拿菜刀是不是要殺我」，被
    告回答說「是啊」，我看到這種情形就叫告訴人進入屋內，
    但被告仍在門外，一直叫囂「瘋女人，出來」，後被告妹婿
    來了，亦衝到告訴人住處叫囂要其出來，直到鄰居報警，有
    警察來才結束等語明確（見本院卷第35頁）。惟就告訴人及
    證人丙○○前述被告恐嚇細節，對照其等於警詢及偵查中所
    言，則有以下未見相符之處：1.其等於警詢中證稱：當時被
    告僅持刀表示要告訴人小心一點等語（見警詢卷第4 、6 頁
    ），未見特別強調被告曾表示要持刀殺害告訴人之意。2.告
    訴人於偵查中證稱：當時被告在我屋外叫囂，一直要我出面
    ，並說要還我6 千元等語（見95年度偵字第13444 號卷第10
    頁）；證人丙○○於偵查中證稱：被告只有在告訴人問他拿
    菜刀是否要對其殺害時，表示「是」」等語而加以恐嚇，未
    說其他任何恐嚇的話（見95年度偵字第13444 號卷第11頁）
    ，與前述被告在告訴人屋外曾叫囂說要「讓告訴人死」等語
    ，亦不相符。顯見告訴人及證人丙○○證述被告曾為恐嚇犯
    行等語，前後所述等語仍有出入，並非全無瑕疵。
  (二)被告抗辯其與告訴人發生口角後，曾託其妹報警一節，據證
    人即該時至現場處理員警莊志誠到庭證稱：95年4 月19日下
    午6 時許，我接獲派出所值班人員呼叫，要我到現場處理糾
    紛，我到現場時，看到被告居處籬笆內有一名孕婦，該孕婦
    表示是她報的案，並說隔壁的人用水管將他全身淋濕，後我
    去隔壁詢問，告訴人說因為該孕婦罵她，他才用水淋他等語
    （見本院卷第70、71頁），顯見被告所辯係其主動要人報警
    等語應為實在，則被告若有告訴人所指持刀對其恐嚇之情，
    自不願意讓員警知悉其有為恐嚇犯行，故應無主動報警，便
    利告訴人當場對其提出告訴之理。又因被告託人報警之正確
    時間無法確定，當然亦可假設其係先託人報警，嗣後才為前
    述恐嚇犯行，然在此情形下，被告既託人報警在先，因員警
    隨時會至現場處理糾紛，為免所為不法犯行當場遭警查獲，
    衡情被告亦不致於在此段期間內持刀恐嚇告訴人，甚至持續
    在告訴人屋外叫囂。是由本案係被告主動託人報警等節合理
    推論，被告應未為前開告訴人所指恐嚇犯行，始符常情。
  (三)又告訴人於員警至現場處理糾紛時，未當場向員警表示曾遭
    被告恐嚇之情，除據員警莊志誠證稱：當時我在詢問告訴人
    時，她一直說她是基督徒，並說一些與本案無關的話題，未
    說有遭被告恐嚇等語明確（見本院卷第71頁），告訴人亦自
    承：當時警察到現場時，我僅說要等我先生回來，並沒有向
    他們多說什麼，有關被告恐嚇我的事，我打算去做筆錄時再
    講等語（見本院卷第33頁），惟以告訴人所述被告持刀對其
    恐嚇，甚至表示要將其殺害，嗣又不斷在其屋外叫囂等行徑
    以觀，應足使常人心中達於恐懼異常之程度，此時如遇員警
    到場關切，所為自係向員警全盤託出前開被告所為恐嚇犯行
    始合常情，實難相信告訴人於此時尚可選擇隱忍不發，欲留
    待至警局接受詢問時再為陳述之理。由此告訴人未於第一時
    間向員警告知曾受被告恐嚇等不符常情之舉，亦令人對告訴
    人前開指述是否為真，產生質疑。
四、綜上所述，本件告訴人與證人丙○○所為被告有恐嚇犯行之
    證述，前後所陳尚非一致；又本案係被告主動報警，亦與常
    人犯後尚不致主動招警前來之情有悖，另告訴人於員警到場
    時，未即時向員警表明曾遭被告恐嚇，亦與常理不符，均堪
    認公訴人認被告涉犯恐嚇罪嫌，所憑證據，未達通常一般人
    均不致有所懷疑，而得以確信之程度。此外，本件復查無其
    他積極證據足認被告有何公訴人所指之犯行，揆諸首揭法條
    及判例意旨說明，自不能證明被告犯罪，應為無罪之諭知，
    以昭審慎。
據上論斷，應依刑事訴訟法第301 條第1 項前段，判決如主文。
本案經檢察官丁○○到庭執行職務。
中　　華　　民　　國　　96　　年　　5 　　月　　3 　　日
                  刑事第十二庭  審判長法　官  施柏宏
                                      法  官  林書慧
                                      法  官  黃宗揚
以上正本證明與原本無異。
如不服本判決，應於收受送達後10日內向本院提出上訴書狀。
中　　華　　民　　國　　96　　年　　5 　　月　　3 　　日
　　　　　　　　　　　　　　　　　　　書記官  王壹理
